臺灣高等法院刑事裁定
109年度抗字第1413號
抗  告  人  
即  被  告  蘇德旺



上列抗告人即被告因毒品危害防制條例案件 ，不服臺灣基隆地
方法院中華民國109年7月23日裁定(109年度易字第295號)，提起
抗告，本院裁定如下：
    主  文
抗告駁回。
    理  由
一、民國109年7月15日增訂施行之毒品危害防制條例第35條之1
    第1款及第2款前段規定，施行前犯第10條之罪之案件，於施
    行後，偵查中，由檢察官依修正後規定處理；審判中，由法
    院或少年法院(地方法院少年法庭)依修正後規定處理。是犯
    第10條之罪者，不論係修正前後，均應依新法規定處理。又
    修正毒品危害防制條例第23條第2項，既僅規定「觀察、勒
    戒或強制戒治執行完畢釋放後，3年內再犯第10條之罪者，
    檢察官或少年法院(地方法院少年法庭)應依法追訴或裁定交
    付審理。」則其再犯(含3犯以上)如距最近1次犯該罪經依第
    20條第1項、第2項規定令觀察、勒戒或強制戒治執行完畢釋
    放後，已逾3年者，即應再令觀察、勒戒，不因其間是否另
    犯該罪經起訴、判刑或執行而受影響，俾落實此次寬厚刑事
    政策之變革，最高法院109年度台上字第3098號、第3135號
    、第3260號判決意旨可參。
二、聲請簡易判決處刑意旨認：被告基於施用第二級毒品甲基安
    非他命之犯意，於109年1月10日下午9時22分許為警採尿回
    溯96小時內某時，在不詳地點，以不詳方式施用甲基安非他
    命1次。因認被告所為涉犯毒品危害防制條例第10條第2項之
    施用第二級毒品罪嫌。
三、原裁定略以：被告因另案通緝，於109年1月10日為警緝獲，
    經警得其同意採集尿液送驗，驗呈甲基安非他命陽性反應等
    情，有查捕逃犯作業查詢報表、勘察採證同意書、新北市政
    府警察局受採集尿液檢體人姓名及檢體編號對照表、台灣尖
    端先進生技醫藥股份有限公司109年2月4日濫用藥物檢驗報
    告等附卷可稽，且被告亦坦承有施用第二級毒品(見毒偵卷
    第145頁），足證被告於109年1月10日採尿前確實有施用甲
    基安非他命1次，是被告所為係犯毒品危害防制條例第10條
    第2項之施用第二級毒品罪無訛。而被告前因施用第二級毒
    品案件，經同法院以88年度毒聲字第2211號裁定送勒戒處所
    執行觀察、勒戒後，因無繼續施用毒品傾向，於89年1月19
    日執行完畢釋放出所(下稱初犯)；又被告於93年4月27日再
    犯施用第二級毒品罪，經同法院以93年度瑞簡字第66號判決
    判處有期徒刑4月，並經同法院以93年度簡上字第104號判決
    上訴駁回確定(下稱2犯)；嗣被告所犯各次施用毒品罪，均
    經法院判刑確定，此觀被告之全國施用毒品案件紀錄表、矯
    正簡表(見毒偵卷第113至116頁)及本院被告前案紀錄表即明
    。是被告本件所為，係犯毒品危害防制條例第10條之施用毒
    品罪，係3犯以上，然依毒品危害防制條例第35條之1規定，
    依職權裁定被告應入勒戒處所觀察、勒戒，其期間不得逾2
    月等旨。
四、抗告意旨略以：抗告人即被告甲○○（下稱被告）已於民國
    109年1月10日入監服刑至今，已完全斷絕與毒品接觸，且監
    獄不定時實施尿液抽檢亦通過，證明被告無繼續施用毒品之
    情形，足證被告至今已無毒癮，又被告為杜絕毒品接觸，所
    有已確定判決之毒品案件，即便屬得易科罰金之刑，亦未聲
    請易科罰金而入監執行刑罰，顯示被告自我阻絕毒品之決心
    ，請求依檢察官聲請簡易判決處刑書之旨予以簡易判決，以
    利被告就已確定案件之刑罰執行等語。
五、本院查：
(一)被告行為後，毒品危害防制條例第20條第3項、第23條第2項
    於109年1月15日修正公布，且新增第35條之1過渡規定，並
    均於109年7月15日施行（以下合稱新法）。又參以同條例第
    35條之1第2款規定，可知於修正施行前犯同法第10條案件於
    修正施行後，審判中案件，當由法院依修正後規定處理，而
    本案係於109年7月13日即修正前繫屬原審法院，有臺灣基隆
    地方檢察署109年7月13日基檢玲謙109毒偵138字第10990159
    10號函上之原審法院收狀戳可證，揆諸前揭說明，本案應適
    用修正施行後之規定處理。按依新法規定，觀察、勒戒或強
    制戒治執行完畢釋放後，「3年後再犯」施用毒品罪者，應
    適用觀察、勒戒及強制戒治之規定，「3年內再犯」施用毒
    品罪者，則應依法追訴；新法施行前犯施用毒品罪之審判中
    案件，於新法施行後，法院應依新法規定處理，倘係「3年
    後再犯」之案件，法院應依職權為觀察、勒戒或強制戒治之
    裁定(毒品危害防制條例第35條之1修正說明二之㈡參照)。而
    新法所謂「3年後再犯」或「3年內再犯」，是否僅限於2犯
    施用毒品罪者或兼含3犯以上之情形，修正說明未予明載，
    惟觀以該條例第20條修正說明「本條例認施用毒品者具『病
    患性犯人』之特質，並參諸世界各國之醫療經驗及醫學界之
    共識，咸認施用毒品成癮者，其心癮甚難戒除，如觀察、勒
    戒或強制戒治執行完畢釋放後，3年後始再有施用第一級、
    第二級毒品之行為者，足見其有戒除毒癮之可能，宜再採以
    觀察、勒戒方式戒除其身癮及以強制戒治方式戒除其心癮之
    措施，為能放寬觀察、勒戒或強制戒治制度之適用時機，以
    協助施用者戒除毒癮，爰修正第3項」等旨，足見立法者已
    預設「3年後再犯」施用毒品罪者，有戒除毒癮之可能，應
    再採取觀察、勒戒或強制戒治之戒癮措施，且依其「協助施
    用者戒除毒癮」之立法意旨，解釋上亦應放寬適用範圍，使
    之及於3犯以上之情形。再，犯毒品危害防制條例第10條之
    罪，祇要距最近1次犯該罪經觀察、勒戒或強制戒治執行完
    畢釋放後，已逾3年，即應令觀察、勒戒，不因期間是否因
    另犯該罪，經起訴、判刑或執行而受影響，前開最高法院判
    決意旨即採此見解可資參照，先予敘明。
(二)查被告前因施用毒品案件，經原審法院裁定觀察、勒戒執行
    完畢，因無繼續施用毒品之傾向，於89年1月19日釋放出所
    ，並經檢察官為不起訴處分確定，此後被告雖有多次犯施用
    毒品之案件，並經法院判處罪刑確定，有本院被告前科紀錄
    表在卷可查，並有本院在監在押全國紀錄表、本院被告施用
    毒品案件紀錄表、本院全國前案簡列表等件在卷可查，可見
    被告於109年1月10日再犯本案施用毒品犯行，距其最近1次
    犯該罪，經依法觀察、勒戒執行完畢釋放後，已逾3年。依
    前揭說明，自應依修正後新法規定，再予適用觀察、勒戒或
    強制戒治之機會，原裁定同此結論，核無不合，至原裁定說
    明應適用修正後新法規定，給予被告觀察、勒戒或強制戒治
    之機會，與本裁定略有不一，然由本院予以補充即可。至抗
    告意旨請求依檢察官聲請簡易判決處刑之意旨，依舊法為實
    體裁判云云，顯與修正後之毒品危害防制條例第35條之1第1
    款及第2款前段規定及第20條第3項修法意旨有違，而不足取
    。
六、綜上所述，被告以前開情詞，指摘原裁定不當云云，顯不可
    採，是本件抗告為無理由，應予駁回。
據上論結，應依刑事訴訟法第412條規定，裁定如主文。
中　　華　　民　　國　　109 　年　　8 　　月　　28　　日
                  刑事第二十一庭審判長法　官  許宗和
                                      法　官  黃玉婷
                                      法　官  黃惠敏
以上正本證明與原本無異。
不得抗告。
                                      書記官  吳錫欽
中　　華　　民　　國　　109 　年　　8 　　月　　28　　日